臺灣新竹地方法院民事判決
111年度竹北小字第362號
原      告  鄧伊伶  
被      告  李領弟  

上列當事人間請求損害賠償（交通）事件，經原告提起刑事附帶
民事訴訟，由本院刑事庭裁定移送前來（111年度竹交簡附民字
第35號），於民國111年8月2日辯論終結，判決如下：
    主      文
被告應給付原告新臺幣伍仟伍佰零貳元。
原告其餘之訴駁回。
訴訟費用新臺幣壹仟元其中新臺幣參佰捌拾參元由被告負擔，餘
由原告負擔。
本判決第一項得假執行。
    事實及理由
壹、程序方面：
一、按訴狀送達後，原告不得將原訴變更或追加他訴，但擴張或
    減縮應受判決事項之聲明者，不在此限，民事訴訟法第255
    條第1項第3款定有明文。查本件原告起訴時原僅聲明被告應
    給付原告新臺幣（下同）8,800元。嗣於訴訟進行中追加請
    求被告賠償精神慰撫金5,000元、醫療費用560元，亦即變更
    請求金額為14,360元。核屬擴張應受判決事項之聲明，與上
    開規定相符，自應准許。
二、本件被告經合法通知，未於言詞辯論期日到場，核無民事訴
    訟法第386條各款所列情形，爰依原告聲請，由其一造辯論
    而為判決。
貳、實體方面：　　　
一、原告主張：被告於民國110年10月27日上午7時35分許，騎乘
    車牌號碼000-000號普通重型機車，沿新竹縣竹北市福德街
    由西往東方向行駛，行經福德街、民生街口及民生街11巷之
    交岔路口（下稱系爭路口），欲直行通過系爭路口往民生街
    11巷行駛，本應注意福德街為1線道，民生街為2線道，又行
    至無號誌之交岔路口，未設標誌、標線或號誌劃分幹、支線
    道者，少線道車應暫停讓多線道車先行，而依當時客觀情況
    ，並無不能注意之情事，竟疏未注意及此，貿然進入系爭路
    口。適有原告騎乘車牌號碼000-000號普通重型機車（下稱
    系爭機車），沿民生街由南往北方向行駛，行至系爭路口，
    見狀閃避不及，兩車因而發生碰撞，致系爭機車毀損，原告
    並受有右膝及右手肘挫傷等傷害，為此請求被告賠償醫療費
    用560元、系爭機車維修費用8,800元及精神慰撫金5,000元
    ，並聲明：被告應給付原告14,360元。
二、被告經合法通知，未於言詞辯論期日到場，亦未提出書狀作
    何聲明或陳述。　　
三、得心證之理由：　　
（一）按因故意或過失，不法侵害他人之權利者，負損害賠償責
      任。不法侵害他人之身體或健康者，對於被害人因此喪失
      或減少勞動能力或增加生活上之需要時，應負損害賠償責
      任。不法侵害他人之身體、健康者，被害人雖非財產上之
      損害，亦得請求賠償相當之金額。民法第184條第1項前段
      、第193條第1項、第195條第1項前段分別定有明文。查被
      告於上開時地騎乘機車行經系爭路口未禮讓行駛於多線道
      原告所騎乘之系爭機車先行，即貿然進入系爭路口，造成
      原告見狀閃避不及，兩車因而發生碰撞，致系爭機車毀損
      ，原告並受有右膝及右手肘挫傷等傷害等情，業據原告提
      出醫療費用單據、診斷證明書、估價單等件為證（見本院
      卷第33-39頁），而被告所涉過失傷害刑事案件，業經本
      院111年度竹交簡字第247號刑事簡易判決判處拘役40日，
      得易科罰金確定在案，有刑事判決附卷可稽（見本院卷第
      13-17頁），被告經合法通知，未到庭或以書狀爭執，足
      認被告就本件車禍之發生，顯有過失，且其過失行為與原
      告所受之傷害，有相當因果關係。準此，原告依據上開規
      定請求被告賠償其損害，於法有據，應予准許。
（二）關於原告請求被告給付損害賠償金額，應否准許，茲分別
      審究如下：　
　　⒈醫療費用：
　　　原告因被告之過失駕車行為受有右膝及右手肘挫傷等傷害
      ，並就醫支出醫療費用共計560元，亦據其提出診斷證明
      書、醫療費用收據為憑（見本院卷第33-34、37、39頁）
      ，是原告請求被告賠償醫療費用560元，因屬合理且必要
      之支出，自應准許。
　　⒉系爭機車維修費用：
　　⑴按不法毀損他人之物者，被害人得請求賠償其物因毀損所
      減少之價值，民法第196條定有明文。又物被毀損時，被
      害人除得依據民法第196條請求賠償外，並不排除民法第2
      13條至第215條之適用，依民法第196條請求賠償物被毀損
      所減少之價額，得以修復費用為估定之標準，但以必要者
      為限（例如：修理材料以新品換舊品，應予折舊），亦有
      最高法院77年度第9次民事庭會議決議、同院73年度台上
      字第1574號判決可資參照。本件被告因前開過失行為肇致
      系爭機車毀損，已如前述，被告自應就系爭車輛所受損害
      負賠償責任。
    ⑵惟查，系爭機車因本件車禍受損後，經送國新機車行修復
      ，花費回復原狀費用8,800元乙節，有估價單為證（見本
      院卷第35頁），而上開估價單所列各修復項目與系爭機車
      受損之情形相符，各項費用尚稱合理，為修復系爭機車所
      必要。又系爭機車係103年12月出廠，有行車執照在卷可
      參（見本院卷第41頁），至110年10月27日車禍發生時，
      已有6年11月之使用期間，揆諸前揭說明，以新品換舊品
      而更換之零件，自應予以折舊；而依原告所提估價單之記
      載，更新零件費用合計為5,000元，本院依固定資產耐用
      年數表及固定資產折舊率表，採定率遞減法計算其折舊，
      即系爭機車耐用年數3年，每年折舊率千分之536，但其最
      後1年之折舊額，加歷年折舊累計額，其總和不得超過該
      資產成本額之10分之9，是扣除折舊金額後，被告所應賠
      償之零件費用為500元，再加上工資3,800元因無折舊之問
      題，且該部分之支出係屬修復系爭機車所必要之費用，準
      此，系爭機車因本件車禍受損所需必要修復費用應為4,30
      0元（計算式：500＋3,800＝4,300）。
　　⒊精神慰撫金：
　　　按法院對於非財產上損害之酌定，應斟酌雙方之身分、地
      位、資力與加害之程度及其他各種情形核定相當之數額，
      其金額是否相當，自應依實際加害情形與被害人所受之痛
      苦及雙方之身分、地位、經濟狀況等關係決定之（最高法
      院85年度台上字第460號民事裁判意旨參照）。經查，本
      件原告因被告過失駕車行為，而受有右膝及右手肘挫傷等
      傷害，其身體、精神自均受有相當之痛苦，故原告據以向
      被告請求賠償精神慰撫金，於法並無不合。本院審酌原告
      大學畢業，從事製造業生產管理工作，名下僅有投資1筆
      ；被告名下無財產、110年度僅有薪資所得16萬餘元等情
      ，業經原告自承在卷，並有兩造稅務電子閘門財產所得調
      件明細可稽。爰衡量兩造之身分、地位、經濟能力、行為
      情狀等一切實際情況，認原告請求5,000元之精神慰撫金
      ，尚屬過高，應予酌減為3,000元，方為公允，逾此數額
      之請求，為無理由，應予駁回。　
（三）次按，損害之發生或擴大，被害人與有過失者，法院得減
      輕賠償金額，或免除之，民法第217條第1項定有明文；此
      項基於過失相抵之責任減輕或免除，非僅視為抗辯之一種
      ，亦可使請求權全部或一部為之消滅，法院對於賠償金額
      減至何程度，抑為完全免除，雖有裁量之自由，但應斟酌
      雙方原因力之強弱與過失之輕重以定之，此有最高法院96
      年台上字第2902號判決要旨可供參照。查原告就本件車禍
      之發生亦有未注意車前狀況之過失，此經原告自承在卷，
      並提出新竹縣政府警察局道路交通事故初步分析研判表為
      憑（見本院卷第30、43頁），故本院斟酌上開肇事情節及
      原告係享有路權之一方，依肇事雙方原因力之強弱與過失
      之輕重，認定被告為肇事主因，原告為肇事次因，本件車
      禍之發生及對所造成損害之結果，被告與原告分別應負擔
      70%、30%之過失責任，並依雙方同有過失之情形及過失比
      例，減輕被告賠償額30%，則被告應給付之賠償金額為5,5
      02元【（560＋4,300＋3,000）×70%＝5,502】。
（四）從而，原告依侵權行為損害賠償之法律關係，請求被告給
      付原告5,502元，為有理由，應予准許；逾此範圍之請求
      ，則無理由，應予駁回。
四、本件係適用小額訴訟事件為被告部分敗訴之判決，就原告勝
    訴部分爰依職權宣告假執行。　　　　　　　
五、又本件係刑事附帶民事訴訟，而由本院刑事庭移送民事庭者
    ，依刑事訴訟法第504條第2項之規定，免納裁判費，惟本件
    移送民事庭後，原告請求系爭機車維修費用部分而有訴訟費
    用支出，依法仍應依民事訴訟法第79條規定，諭知兩造訴訟
    費用負擔之比例如主文第3項所示。
六、據上論結，本件原告之訴為有理由，依民事訴訟法第436條
    之23、第436條第2項、第385條第1項前段、第436條之20，
    判決如主文。
中　　華　　民　　國　　111 　年　　8 　　月　　18　　日
                  竹北簡易庭  法  官  傅伊君
以上正本係照原本作成。　　　　　　　　　
如對本判決上訴，非以其違背法令為理由不得為之，且須於判決
送達後20日內向本院提出上訴狀並記載上訴理由（須按他造當事
人之人數附繕本）；如委任律師提起上訴者，應一併繳納上訴審
裁判費。　　　
中　　華　　民　　國　　111 　年　　8 　　月　　18　　日
　　　　　　　　　            書記官  彭富榮